【裁判字號】    95,訴,3353
【裁判日期】    951229
【裁判案由】    偽造文書等
【裁判全文】
臺灣板橋地方法院刑事判決              95年度訴字第3353號
公  訴  人  臺灣板橋地方法院檢察署檢察官
被      告  乙○○
上列被告因偽造文書等案件，經檢察官提起公訴（95年度偵字第
9981號），本院於準備程序進行中，被告就被訴之事實為有罪之
陳述，經告知被告簡式審判程序之旨，並聽取當事人之意見後，
裁定進行簡式審判程序，本院判決如下：
    主  文
乙○○連續行使偽造私文書，足以生損害於他人，處有期徒刑貳
年捌月。如附表所示偽造之署押暨印文，均沒收。
    事  實
一、乙○○未經其弟甲○○之授權或同意，於取得甲○○之國民
    身分證影本、印章、薪資明細表等物後，即基於行使偽造私
    文書及意圖為自己不法所有等概括犯意，於附表所示時間，
    偽造「甲○○」署押、印文，以偽造如附表所示私文書，偽
    冒甲○○名義，向遠東國際商業銀行股份有限公司（下稱遠
    東銀行）、中國信託商業銀行股份有限公司（下稱中國信託
    銀行）、美國運通銀行臺北分行（下稱美國運通銀行）、台
    新國際商業銀行股份有限公司（下稱台新銀行）、美商花旗
    銀行股份有限公司（下稱花旗銀行）、友邦國際信用卡股份
    有限公司（下稱友邦公司）、萬泰商業銀行股份有限公司（
    下稱萬業銀行）、大安商業銀行股份有限公司（下稱大安銀
    行）申請信用卡、現金卡等，而行使之，致遠東銀行、中國
    信託銀行、美國運通銀行、台新銀行、花旗銀行、友邦公司
    、萬業銀行陷於錯誤，而予核發，乙○○於取得信用卡後，
    在該信用卡及日後之消費簽帳單上復偽造「甲○○」署押，
    再持向商家行使，使該商家店員陷於錯誤，誤為甲○○本人
    消費，而交付財物或提供一定之服務，又乙○○或以現金卡
    在前述核卡銀行自動櫃員機辦理預借現金，使該銀行陷於錯
    誤而交付現金，嗣乙○○知悉甲○○已接獲銀行催繳帳款通
    知，自覺事蹟即將敗露，乃於95年3 月14日向臺灣臺北地方
    法院檢察署檢察官自首犯罪，並接受裁判。迄今，乙○○尚
    積欠遠東銀行帳款新臺幣（下同）293,426 元、積欠中國信
    託銀行帳款300,389 元、積欠美國運通銀行帳款492,429 元
    、積欠台新銀行帳款672,756 元、積欠美商花旗銀行193,60
    6 元、積欠友邦公司帳款185,773 元、積欠萬泰銀行560,79
    8 元，足生損害於甲○○及遠東銀行、中國信託銀行、美國
    運通銀行、台新銀行、花旗銀行、友邦公司、萬業銀行。
二、案經乙○○向臺灣臺北地方法院檢察署檢察官（起訴書漏載
    檢察署檢察官部分）自首後，該署呈請臺灣高等法院檢察署
    檢察長令轉臺灣板橋地方法院檢察署檢察官偵查，及台新銀
    行訴請暨甲○○訴由臺北縣政府警察局中和分局報請臺灣板
    橋地方法院檢察署檢察官偵查起訴。
    理  由
一、按除被告所犯為死刑、無期徒刑、最輕本刑為三年以上有期
    徒刑之罪或高等法院管轄第一審案件者外，於第一次審判期
    日前之準備程序進行中，被告先就被訴事實為有罪之陳述時
    ，審判長得告知被告簡式審判程序之旨，並聽取當事人、代
    理人、辯護人及輔佐人之意見後，裁定進行簡式審判程序，
    刑事訴訟法第273 條之1 第1 項定有明文。經核，本件被告
    乙○○所犯係死刑、無期徒刑、最輕本刑為三年以上有期徒
    刑以外之罪，其於準備程序中就被訴事實為有罪之陳述，經
    法官告知簡式審判程序之旨，並聽取公訴人、被告之意見後
    ，本院爰依首揭規定，合議裁定由受命法官獨任進行簡式審
    判程序，合先敘明。
二、訊據被告坦承前揭事實不諱，核與證人甲○○之證述相符，
    此外，復有甲○○聲明書、台新銀行信用卡帳單、台新銀行
    現金卡交易紀錄查詢資料、台新銀行申請書、甲○○國民身
    分證影本、台新銀行95年5 月10日函台新總法制字第095000
    01536 號函、台新銀行信用卡帳單、台新銀行通信貸款申請
    書、大安銀行信用卡申請書、萬泰銀行95年6 月1 日泰消法
    字第09599901498 號函暨欠款明細、救急現金卡申請書、萬
    泰銀行京華城京華卡申請書、萬泰銀行無擔保免保人消費者
    貸款申請書、萬泰銀行客戶交易明細表、萬泰銀行印用卡帳
    款通知書、萬泰銀行利息及手續費收入收據補發證明單、中
    國信託銀行信用卡聲請加辦白金卡專用申請書、中國信託銀
    行WISH現金卡申請書、中國信託銀行現金卡額度調整同意書
    、遠東銀行95年5 月11日（95）遠銀消營字第175 號函暨所
    附91年4 月26日一生一世如意卡申請書、遠東銀行小額循環
    信用貸款契約書、遠東銀行授信明細查詢單、遠東銀行NEWC
    ENTURY信用卡優先核准專案申請表、甲○○存摺影本、財團
    法人金融聯合徵信中心查詢資料、遠東銀行期利卡卡友專用
    申請書、友邦公司95年5 月19日友字第95051900306 號函暨
    所附申辦信用卡預先作業授權同意書、友邦公司信用卡申請
    書、友邦公司信用卡影本、花旗銀行95年6 月1 日（95）政
    查字第9638號函暨所附花旗銀行信用卡升等申請書、花旗銀
    行READYCAS H現金卡優先核准申請書、毅金工業股份有限公
    司薪資明細表、花旗銀行威士卡萬事達卡簡易升等申請書、
    美國運通銀行臺北分行95年5 月12日（95）運通字第06285
    號函暨所附美國運通銀行信用貸款申請書、美國運通銀行95
    年7 月24日95美通字第0715號函暨所附白金卡聲請申請書等
    在卷足憑，是被告之上開自白，應合於事實，洵足信取。本
    件事證業臻明確，被告犯行堪為認定，應依法論科。
三、按刑法施行法業於95年6 月14日增訂第1 條之1 ，並自同年
    7 月1 日施行，將刑法分則編所定罰金之貨幣單位均改為新
    臺幣，並將罰金數額分別提高為30倍或3 倍；另刑法於94年
    2 月2 日修正公布，並自95年7 月1 日施行。而新修正刑法
    第2 條第1 項規定：「行為後法律有變更者，適用行為時之
    法律。但行為後之法律有利於行為人者，適用最有利於行為
    人之法律。」即行為後法律有變更者，改採從舊從輕原則。
    針對前揭修正，應就有利或不利被告之一切情狀，綜其全部
    罪刑而為比較，以定其應適用之法律，且須整體適用之，除
    法有明文外，不得任意割裂適用。茲將比較法結果，分述如
    下：
  (一)刑法分則編各罪所定罰金之貨幣單位原為銀元，依修正前刑
    法第33條第5 款規定，罰金刑為銀元1 元以上，而有關罰金
    與罰金倍數之調整及銀元與新臺幣之折算標準，另有罰金罰
    鍰提高標準條例、現行法規所定貨幣單位折算新臺幣條例規
    定之，除罰金以1 銀元折算3 元新臺幣外，並將72年6 月26
    日以前修正之刑法部分條文罰金數額提高為10倍，其後修正
    者則不再提高倍數，亦即刑法分則各罪罰金數額視上開情形
    分別提高為30倍或3 倍。而95年7 月1 日起，新修正刑法第
    33條第5 款則將罰金刑提高為新臺幣1,000 元以上，並以百
    元計算之，且因修正後刑法第33條第5 款所定罰金貨幣單位
    已改為新臺幣，乃增訂刑法施行法第1 條之1 規定，將刑法
    分則編各罪所定罰金之貨幣單位亦配合修正為新臺幣，並為
    使刑法分則編各罪所定罰金之最高數額與修正前趨於一致，
    規定將罰金數額提高為30倍（但72年6 月26日至94年1 月7
    日新增或修正之條文，就其所定數額提高為3 倍）。就此部
    分，比較修正前後，以修正前規定，有利於被告。
  (二)此次修正，因刪除刑法第55條牽連犯及第56條連續犯之規定
    。而牽連犯及連續犯之廢除，此雖非直接關乎犯罪構成要件
    之變更，然屬刑罰之重大更迭，詳言之，其對行為人之論罪
    科刑已有變易，並影響法院對行為人刑罰裁判之法律效果，
    故為法律變更之一種。又修正前之牽連犯及連續犯，依新修
    正刑法規定，通常情形應論以數罪而分論併罰，本件亦屬之
    ，則以修正前規定，有利於被告。
  (三)又修正前刑法第62條前段原規定：「對於未發覺之罪自首而
    受裁判者，減輕其刑」，即修正前刑法關於自首之法律效果
    ，係「必」減輕其刑；而修正後刑法第62條前段則規定：「
    對於未發覺之罪自首而受裁判者，得減輕其刑」，亦即修正
    後刑法關於自首之法律效果，已改為僅「得」減輕其刑。本
    件被告行為及自首之時間，均係於刑法修正施行前，自有比
    較新舊法之必要，經比較新舊法之結果，修正後之規定，並
    未較有利於被告。
  (四)綜合前開新舊法比較結果，以修正前規定較有利於被告，是
    應整體適用修正前之相關規定。
四、核被告偽造如附表所示私文書及消費簽帳單等，所為係犯刑
    法第216 條、第210 條行使偽造私文書罪；又其使上述核卡
    公司核發信用卡、現金卡等，及使用前開信用卡消費，使商
    家提供財物或服務，所為分別係犯刑法第339 條第1 項詐欺
    取財罪及同條第2 項詐欺得利罪；另其使用上揭現金卡，在
    銀行自動櫃員機以輸入密碼之不正方法取得現金，所為係犯
    同法第339 條之2 第1 項之以不正方法由自動付款設備取得
    他人之物罪。其偽造署押、印文之行為，乃其偽造私文書之
    階段行為，又其偽造私文書之低度行為，應為其行使之高度
    行為所吸收，均毋庸另論。其多次行使偽造私文書、詐欺取
    得、詐欺得利、以不正方法由自動付款設備取得他人財物，
    依刑法修正前通說見解，應認各基於概括犯意所為，依修正
    前同法第56條規定，應分別論以連續犯，並各加重其刑；另
    其行使偽造私文書，乃為達其詐欺取得、詐欺得利、以不正
    方法由自動付款設備取得他人財物等目的，是彼此間具手段
    目的間之關係，故應依修正前同法第55條牽連犯規定，從其
    情節較重之行使偽造私文書罪處斷。從而，被告偽造印文、
    行使如附表編號4 之偽造私文書，及其所涉詐欺得利、以不
    正方法由自動付款設備取得他人財物等犯行，雖起訴書漏未
    論列，基於刑法修正前通說見解，應認與起訴之犯罪事實間
    ，具裁判上一罪之關係，仍為起訴效力所及，本於審判不可
    分之法理，本院自得併為審究。被告於偵查犯罪之公務員發
    覺其犯罪前，向檢察官自首犯罪，並接受裁判，應依修正前
    同法第62條前段規定，減輕其刑。其有刑之加重及減輕事由
    ，依法應先加重後，減輕之。本院爰審酌被告並無犯罪紀錄
    ，有臺灣高等法院被告前案紀錄表在卷可徵，另盱衡本件其
    犯罪之時間甚長，犯罪次數亦夥，犯罪所得財物及利益總計
    不斐，及其犯罪動機、目的、手段、智識程度、犯後態度、
    尚未與被害人公司達成民事賠償之和解等一切情狀，茲量處
    如主文所示之刑。如附表所示被告偽造之「甲○○」署押及
    印文，應依刑法第219 條規定，沒收；至被告於消費時，在
    簽帳單上偽造之「甲○○」署押，並無扣案，檢察官並未舉
    證證明該簽帳單等尚存，本院衡其偽造之時間，距今甚遠，
    應已不存在，是不併為沒收宣告之諭知。
據上論斷，應依刑事訴訟法第273 條之1 第1 項、第299 條第1
項前段，新修正刑法第2 條第1 項前段、修正前第56條、第216
條、第210 條、第339 條第1 項、第2 項、第339 條之2 第1 項
、修正前第55條、修正前第62條前段、第219 條第1 項，罰金罰
鍰提高標準條例第1 條前段，判決如主文。
本案經檢察官馬凱蕙到庭執行職務。
中    華    民    國    95    年    12    月    29    日
                        刑事第十四庭  法  官  朱敏賢
以上正本證明與原本無異。
如不服本判決應於送達後10日內向本院提出上訴狀。
                                      書記官  郭勝華
中    華    民    國    95    年    12    月    29    日
附表
┌──┬───────────────────────┐
│編號│偽造內容                                      │
├──┼───────────────────────┤
│1   │於91年1 月25日，在台新銀行YOUBE 申請書「申請人│
│    │」欄上，偽造「甲○○」署押1 枚                │
├──┼───────────────────────┤
│2   │於94年1 月7 日，在台新銀行通信貸款申請書「立約│
│    │人」欄上，偽造「甲○○」署押1 枚              │
├──┼───────────────────────┤
│3   │於93年2 月15日，在台新銀行信用卡申請書「正卡人│
│    │簽名」、「請簽名」欄上，共偽造「甲○○」署押3 │
│    │枚                                            │
├──┼───────────────────────┤
│4   │於不詳時間，在大安銀行信用卡申請書「申請人親筆│
│    │簽名」欄上，偽造「甲○○」署押1 枚（已寄送時廣│
│    │企業有限公司，但未核卡開戶，起訴書漏未起訴）  │
├──┼───────────────────────┤
│5   │於94年1 月23日，在萬泰銀行無擔保免保人消費者貸│
│    │款申請書「申請人暨立同意書人簽章」欄上，偽造「│
│    │甲○○」署押、印文各1 枚（起訴書漏未記載印文部│
│    │分）                                          │
├──┼───────────────────────┤
│6   │於94年3 月1 日，在萬泰銀行京華城京華卡申請書「│
│    │正卡申請人親簽」欄，上偽造「甲○○」署押1 枚  │
├──┼───────────────────────┤
│7   │於94年12月9 日，在萬泰銀行救急現金卡申請書「申│
│    │請人」欄上，偽造「甲○○」之署押1 枚          │
├──┼───────────────────────┤
│8   │於93年11月30日，在中國信託銀行信用卡聲請加辦白│
│    │金卡專用申請書「正卡申請人親筆正楷中文簽名」欄│
│    │上，偽造「甲○○」署押共2 枚                  │
├──┼───────────────────────┤
│9   │於94年1 月25日，在中國信託銀行WISH現金卡申請書│
│    │「立約人（借款人）親簽」欄上，偽造「甲○○」署│
│    │押1 枚                                        │
├──┼───────────────────────┤
│10  │於94年6 月28日，在中國信託銀行現金卡額度調整同│
│    │意書「申請人」欄上，偽造「甲○○」署押1 枚    │
├──┼───────────────────────┤
│11  │於90年11月24日，在遠東銀行NEWCENTURY信用卡優先│
│    │核准專案申請表「正卡申請人中文正楷親簽」欄上，│
│    │偽造「甲○○」之署押1 枚                      │
├──┼───────────────────────┤
│12  │於91年4 月26日，在遠東銀行一生一世如意卡申請表│
│    │「申請人簽名蓋章」欄上，偽造「甲○○」署押暨印│
│    │文各1 枚（起訴書漏載印文部分）                │
├──┼───────────────────────┤
│13  │於91年5 月14日，在遠東銀行小額循環信用貸款契約│
│    │書「立約人中文正楷親簽」欄上，偽造「甲○○」署│
│    │押暨印文各1 枚（起訴書漏載印文部分）          │
├──┼───────────────────────┤
│14  │於94年2 月16日，在遠東銀行期利卡卡友專用申請書│
│    │「正卡申請人簽字親名」欄上，偽造「甲○○」署押│
│    │1枚                                           │
├──┼───────────────────────┤
│15  │於不詳時間，在友邦公司申辦信用卡預先作業授權同│
│    │意書「親筆簽名」欄上，偽造「甲○○」署押1 枚  │
├──┼───────────────────────┤
│16  │於不詳時間，在友邦公司信用卡申請書「主卡申請人│
│    │請簽名」欄上，偽造「甲○○」之署押1 枚        │
├──┼───────────────────────┤
│17  │於92年1 月10日，在花旗銀行READYCASH 現金卡優先│
│    │核准申請書「申請人簽名」欄上，偽造「甲○○」署│
│    │押1 枚                                        │
├──┼───────────────────────┤
│18  │於92年12月4 日，在花旗銀行信用卡升等申請書「正│
│    │卡申請人親自簽名」欄上，偽造「甲○○」署押1 枚│
├──┼───────────────────────┤
│19  │於93年3 月31日，在花旗銀行威士卡萬事達卡簡易升│
│    │等申請書「申請人簽名」欄上，偽造「甲○○」署押│
│    │1枚                                           │
├──┼───────────────────────┤
│20  │於91年3 月14日，在美國運通銀行信用貸款申請書「│
│    │信用貸款申請人蓋章簽名」欄上，偽造「甲○○」署│
│    │押1 枚                                        │
├──┼───────────────────────┤
│21  │於94年3 月15日，在美國運通銀白金卡聲請申請書「│
│    │申請人簽署」欄上，偽造「甲○○」署押1 枚      │
└──┴───────────────────────┘
附錄本案論罪科刑法條全文
刑法第216 條
行使第二百十條至第二百十五條之文書者，依偽造、變造文書或
登載不實事項或使登載不實事項之規定處斷。
刑法第210 條
偽造、變造私文書，足以生損害於公眾或他人者，處五年以下有
期徒刑。
刑法第339條
意圖為自己或第三人不法之所有，以詐術使人將本人或第三人之
物交付者，處五年以下有期徒刑、拘役或科或併科一千元以下罰
金。
以前項方法得財產上不法之利益或使第三人得之者，亦同。
前二項之未遂犯罰之。
刑法第339 條之2
意圖為自己或第三人不法之所有，以不正方法由自動付款設備取
得他人之物者，處三年以下有期徒刑、拘役或一萬元以下罰金。
以前項方法得財產上不法之利益或使第三人得之者，亦同。


司法院資訊處製作；財團法人民間司法改革基金會備份。
